臺灣彰化地方法院刑事判決
109年度易字第862號

公  訴  人  臺灣彰化地方檢察署檢察官
被      告  廖志平



上列被告因違反毒品危害防制條例案件，經檢察官提起公訴（10
9年度毒偵字第348、472號），被告經訊問後自白犯罪，本院認
為宜以簡易判決處刑，改依簡易程序（109年度簡字第1254、125
5號）審理後，認有不應適用簡易判決處刑之情形，再改依通常
程序審理，並判決如下：
    主      文
甲○○施用第二級毒品，共貳罪，均免刑。
    事實及理由
一、本件犯罪事實、證據及所犯法條，除補充事實「被告於其位
    於彰化縣○○鄉○○村○○巷00號之2之住處，以將第二級毒品甲
    基安非他命置於錫箔紙上，點火燒烤吸食煙霧之方式，分別
    施用第二級毒品甲基安非他命各1次」、補充證據「被告於
    本院程序中之自白」外，餘均引用檢察官起訴書之記載（如
    附件）。
二、被告行為後，毒品危害防制條例於民國109年7月15日修正施
    行，而犯同條例第10條之罪者，檢察官應聲請法院裁定，令
    被告入勒戒處所觀察、勒戒；觀察、勒戒後，檢察官依據勒
    戒處所之陳報，認受觀察、勒戒人有繼續施用毒品傾向者，
    檢察官應聲請法院裁定令入戒治處所強制戒治，其期間為6 
    個月以上，至無繼續強制戒治之必要為止；強制戒治期滿，
    應即釋放，由檢察官為不起訴之處分；又同條例修正施行後
    ，審判中之案件，由法院依修正後規定處理；依修正後規定
    應為不起訴處分者，法院應為免刑之判決，修正後毒品危害
    防制條例第20條第1項、第2項、第23條第1項、第35條之1 
    第2款分別定有明文。被告係於毒品危害防制條例109年7月1
    5日生效施行前犯如附件所載犯行，並於施行前（109年5月1
    8日、同年月29日）繫屬本院，此有臺灣彰化地方檢察署109
     年5月18日彰檢錫寒109毒偵348字第0000000000號函、109 
    年5月29日彰檢錫寒109毒偵472字第0000000000號函上本院
    收案章可佐，揆諸前開說明，即應依修正後之毒品危害防制
    條例規定處理。
三、經查，被告因施用第二級毒品案件，經本院以109年度易字
    第862、863號裁定送觀察、勒戒後，由該所於110年1月25日
    以修正前評估標準評估有繼續施用毒品傾向，再經本院以10
    9年度易字第862、863號裁定令入戒治處所強制戒治，於強
    制戒治期間，本院以110年度聲字第689號裁定免予繼續執行
    ，而於110年5月12日釋放出所等情，有前開裁定、法務部○○
    ○○○○○○110年1月25日中戒所衛字第0000000000號函暨所附有
    無繼續施用毒品傾向證明書、有無繼續施用毒品傾向評估標
    準紀錄表、臺灣彰化地方檢察署110年6月15日彰檢秀寒110
    院戒執6字第0000000000號函、臺灣高等法院被告前案紀錄
    表、在監在押全國紀錄表在卷可稽，依修正後毒品危害防制
    條例第23條第1 項規定，被告釋放後原應由檢察官為不起訴
    處分，然本案係於毒品危害防制條例修正施行前即已繫屬本
    院，為毒品危害防制條例修正施行後之審判中案件，揆諸前
    揭規定，本院自應為免刑判決如主文所示。
四、依刑事訴訟法第299條第1項但書，毒品危害防制條例第35條
    之1第2款、第10條第2項、第20條第3項、第2項，判決如主
    文。
五、如不服本判決，應於判決書送達之日起20日內，以書狀敘述
    理由（需附繕本），向本院提出上訴。
本案經檢察官吳怡盈提起公訴，檢察官廖偉志到庭執行職務。
中　　華　　民　　國　　110 　年　　6 　　月　　28　　日
                  刑事第四庭    法  官   林怡君
以上正本證明與原本無異。
如不服本判決應於收受判決後20日內向本院提出上訴書狀，並應
敘述具體理由；其未敘述上訴理由者，應於上訴期間屆滿後20日
內向本院補提理由書（均須按他造當事人之人數附繕本）「切勿
逕送上級法院」。　
中　　華　　民　　國　　110 　年　　6 　　月　　28　　日
                               書記官    馬竹君
附錄本案論罪科刑法條全文：
毒品危害防制條例第35條之1
本條例中華民國一百零八年十二月十七日修正之條文施行前犯第
10條之罪之案件，於修正施行後，依下列規定處理：
一、偵查中之案件，由檢察官依修正後規定處理。
二、審判中之案件，由法院或少年法院（地方法院少年法庭）依
    修正後規定處理；依修正後規定應為不起訴處分或不付審理
    之裁定者，法院或少年法院（地方法院少年法庭）應為免刑
    之判決或不付審理之裁定。
三、判決確定尚未執行或執行中之案件，適用修正前之規定。
臺灣彰化地方檢察署檢察官起訴書
                                    109年度毒偵字第348號
　　被　　　告　甲○○　男　00歲（民國00年0月0日生）
　　　　　　　　　　　　住彰化縣○○鄉○○村○○巷00弄00
　　　　　　　　　　　　號
　　　　　　　　　　　　居彰化縣○○鄉○○村○○巷00號之
　　　　　　　　　　　　2
　　　　　　　　　　　　國民身分證統一編號：Z000000000號
上列被告因違反毒品危害防制條例案件，業經偵查終結，認應提
起公訴，茲將犯罪事實及證據並所犯法條分敘如下：
　　　　犯罪事實
一、甲○○前因施用毒品案件，經送強制戒治後，於民國101年2月
    8日執行完畢釋放，並由本署檢察官以101年度戒毒偵字第29
    、30號為不起訴處分確定。復於強制戒治執行完畢釋放後5
    年內，因施用毒品案件，先後經臺灣桃園地方法院以105年
    度審簡字第769號判處有期徒刑2月、臺灣彰化地方法院以
　　105年度易字第1207號判處有期徒刑4月（2次）及106年度簡
    字第428號判處有期徒刑4月確定；另因公共危險案件，經臺
    灣彰化地方法院以以105年度交易字第343號判處有期徒刑9
    月確定，與上開案件合併定應執行有期徒刑1年7月確定，於
    107年7月19日執行完畢。詎其仍未戒除毒癮，復基於施用第
    二級毒品甲基安非他命之犯意，於108年12月17日11時5分許
    採尿回溯前96小時內之某時，在不詳地點，以不詳方式，施
    用第二級毒品甲基安非他命1次。嗣因其受保護管束人，為
    本署觀護人室於108年12月17日11時5分許，採集其尿液送驗
    ，結果呈安非他命及甲基安非他命陽性反應。
二、案經彰化縣警察局北斗分局報告偵辦。
　　　　證據並所犯法條
一、訊據被告甲○○矢口否認有何施用毒品犯行，辯稱：伊於採尿
    前曾飲用保力達酒及服用「斯斯鼻炎膠囊」，可能因此導致
    尿液呈現安非他命及甲基安非他命陽性反應云云。惟查，安
    非他命及甲基安非他命係國內禁止醫療使用之第二級毒品，
    故經衛生福利部核可上市之藥品均不含安非他命及甲基安非
    他命成分；而依被告所辯其服用之「斯斯鼻炎膠囊」，內含
    「Pseudoephedrine HCL」成分，人體服用後其尿液以免疫
    學方法進行初步檢驗，或可能造成甲基安非他命陽性反應，
    但初篩陽性反應檢體需再以氣相層析質譜儀法進行確認檢驗
    ，不致造成甲基非他命偽陽性反應等情，有衛生福利部食品
    藥物管理署104年2月16日FDA管字第0000000000號函在卷可
    考；而保力達Ｂ液亦不含甲基安非他命成分，此有保力達公
    司網站之保力達Ｂ液成分說明網頁列印及臺灣雲林地方法院 
    105 年易字第 350 號刑事判決附卷可考。然本件被告為本
    署觀護人室於108年12月17日11時5分許採集之尿液，經送台
    灣檢驗科技股份有限公司以EIA酵素免疫分析法初步檢驗結
    果，呈安非他命類陽性反應，復以GC/MS氣相層析/質譜儀法
    確認檢驗結果，仍呈安非他命及甲基安非他命陽性反應，閾
    值各達512、2549ng/mL乙節，有本署施用毒品犯尿液檢體監
    管紀錄表及台灣檢驗科技股份有限公司濫用藥物檢驗報告各
    1份在卷可稽。據此，被告於108年12月17日11時5分許採尿
    回溯96小時內之某時，應有施用第二級毒品甲基安非他命無
    訛，其前開辯解，顯係事後卸責之詞，委不足採，被告犯嫌
    已堪認定。
二、按施用第一、二級毒品為犯罪行為，毒品危害防制條例第10
    條定有處罰明文。故施用第一、二級毒品者，依前揭規定本
    應科以刑罰，惟基於刑事政策，對合於一定條件之施用者，
    則依同條例第20條、第23條之規定，施以觀察、勒戒及強制
    戒治之保安處分。又毒品危害防制條例於92年7月9日修正公
    布，自93年1月9日施行，其中第20條、第23條將施用毒品之
    刑事處遇程序，區分為「初犯」及「5年內再犯」、「5年後
    再犯」。依其立法理由之說明：「初犯」，經觀察、勒戒或
    強制戒治後，應為不起訴處分或不付審理之裁定；經觀察、
    勒戒或強制戒治執行完畢釋放後，「5年內再犯」者，因其
    再犯率甚高，原實施之觀察、勒戒及強制戒治既已無法收其
    實效，爰依法追訴或裁定交付審理。至於經觀察、勒戒或強
    制戒治執行完畢釋放後，「5年後再犯」者，前所實施之觀
    察、勒戒或強制戒治已足以遮斷其施用毒品之毒癮，為期自
    新及協助其斷除毒癮，仍適用「初犯」規定，先經觀察、勒
    戒或強制戒治之程序。從而依修正後之規定，僅限於「初犯
    」及「5年後再犯」二種情形，始應先經觀察、勒戒或強制
    戒治程序。倘被告於5年內已再犯，經依法追訴處罰，縱其
    第3次（或第3次以上）再度施用毒品之時間，在初犯經觀察
    、勒戒或強制戒治執行完畢釋放5年以後，已不合於「5年後
    再犯」之規定，且因已於「5年內再犯」，顯見其再犯率甚
    高，原實施觀察、勒戒或強制戒治，已無法收其實效，即應
    依該條例第10條處罰。（最高法院97年度第5次刑事庭會議
    決議及97年度臺非字第348、390、405、406、423號判決意
    旨參照）。被告有前揭事實欄所載施用毒品案件之強制戒治
    執行完畢及法院判決有罪確定之紀錄，有刑案資料查註紀錄
    表1份在卷可佐，是其再犯本件施用毒品案件，揆諸前揭說
    明，即非屬同條例第20條第3項所規定之「5年後再犯」之情
    形，自應逕予以追訴。
三、核被告所為，係犯毒品危害防制條例第10條第2項之施用第
    二級毒品罪嫌。其非法施用第二級毒品前持有二級毒品之低
    度行為，應為施用二級毒品之高度行為所吸收，不另論罪。
    被告曾受如犯罪事實欄所述之有期徒刑執行完畢後，5年以
    內故意再犯本件有期徒刑以上之罪，為累犯，請酌情加重其
    刑。
四、依毒品危害防制條例第23條第2項，刑事訴訟法第251條第1
    項提起公訴。
    此　致
臺灣彰化地方法院
中　　華　　民　　國　　109 　年　　4 　　月　　13　　日
　　　　　　　　　　　　　　　檢　察　官  吳怡盈
本件正本證明與原本無異
中　　華　　民　　國　　109 　年　　5 　　月　　7 　　日
　　　　　　　　　　　　　　  書  記  官  康綺雯
所犯法條　　
毒品危害防制條例第10條
施用第一級毒品者，處6月以上5年以下有期徒刑。
施用第二級毒品者，處3年以下有期徒刑。
臺灣彰化地方檢察署檢察官起訴書
                                    109年度毒偵字第472號
　　被　　　告　甲○○　男　00歲（民國00年0月0日生）
　　　　　　　　　　　　住彰化縣○○鄉○○村○○巷00弄00
　　　　　　　　　　　　號
　　　　　　　　　　　　居彰化縣○○鄉○○村○○巷00號之
　　　　　　　　　　　　2
　　　　　　　　　　　　國民身分證統一編號：Z000000000號
上列被告因違反毒品危害防制條例案件，業經偵查終結，認應提
起公訴，茲將犯罪事實及證據並所犯法條分敘如下：
　　　　犯罪事實
一、甲○○前因施用毒品案件，經送強制戒治後，於民國101年2月
    8日執行完畢釋放，並由本署檢察官以101年度戒毒偵字第29
    、30號為不起訴處分確定。復於強制戒治執行完畢釋放後5
    年內，因施用毒品案件，先後經臺灣桃園地方法院以105年
    度審簡字第769號判處有期徒刑2月、臺灣彰化地方法院以
　　105年度易字第1207號判處有期徒刑4月（2次）及106年度簡
    字第428號判處有期徒刑4月確定；另因公共危險案件，經臺
    灣彰化地方法院以以105年度交易字第343號判處有期徒刑9
    月確定，與上開案件合併定應執行有期徒刑1年7月確定，於
    107年7月19日執行完畢。詎其仍未戒除毒癮，復基於施用第
    二級毒品甲基安非他命之犯意，於109年1月14日11時46分許
    採尿回溯前96小時內之某時，在不詳地點，以不詳方式，施
    用第二級毒品甲基安非他命1次。嗣因其為受保護管束人，
    為本署觀護人室於109年1月14日11時46分許，採集其尿液送
    驗，結果呈安非他命及甲基安非他命陽性反應。
二、案經彰化縣警察局北斗分局報告偵辦。
　　　　證據並所犯法條
一、訊據被告甲○○矢口否認有何施用毒品犯行。惟查，被告為本
    署觀護人室於109年1月14日11時46分許採集之尿液，經送台
    灣檢驗科技股份有限公司以EIA酵素免疫分析法初步檢驗結
    果，呈安非他命類陽性反應，復以GC/MS氣相層析/質譜儀法
    確認檢驗結果，仍呈安非他命及甲基安非他命陽性反應乙節
    ，有本署施用毒品犯尿液檢體監管紀錄表及台灣檢驗科技股
    份有限公司濫用藥物檢驗報告各1份在卷可稽；而甲基安非
    他命經口服投與後約70%於24小時內自尿中排出，約90%於96
    小時內自尿中排出，由於甲基安非他命成分之檢出與其投與
    方式、投與量、個人體質、採尿時間與檢測儀器之精密度等
    諸多因素有關，因此僅憑尿液中呈安非他命陽性反應，並無
    法確實推算吸食時間距採集時間之長短，惟依上述資料推斷
    ，最長可能不會超過4日，亦經行政院衛生署藥物食品檢驗
    局81年2月8日（81）藥檢一字第001156號函釋甚明。據此，
    被告於109年1月14日11時46分許採尿回溯96小時內之某時，
    應有施用第二級毒品甲基安非他命無訛，其犯嫌已堪認定。
二、按施用第一、二級毒品為犯罪行為，毒品危害防制條例第10
    條定有處罰明文。故施用第一、二級毒品者，依前揭規定本
    應科以刑罰，惟基於刑事政策，對合於一定條件之施用者，
    則依同條例第20條、第23條之規定，施以觀察、勒戒及強制
    戒治之保安處分。又毒品危害防制條例於92年7月9日修正公
    布，自93年1月9日施行，其中第20條、第23條將施用毒品之
    刑事處遇程序，區分為「初犯」及「5年內再犯」、「5年後
    再犯」。依其立法理由之說明：「初犯」，經觀察、勒戒或
    強制戒治後，應為不起訴處分或不付審理之裁定；經觀察、
    勒戒或強制戒治執行完畢釋放後，「5年內再犯」者，因其
    再犯率甚高，原實施之觀察、勒戒及強制戒治既已無法收其
    實效，爰依法追訴或裁定交付審理。至於經觀察、勒戒或強
    制戒治執行完畢釋放後，「5年後再犯」者，前所實施之觀
    察、勒戒或強制戒治已足以遮斷其施用毒品之毒癮，為期自
    新及協助其斷除毒癮，仍適用「初犯」規定，先經觀察、勒
    戒或強制戒治之程序。從而依修正後之規定，僅限於「初犯
    」及「5年後再犯」二種情形，始應先經觀察、勒戒或強制
    戒治程序。倘被告於5年內已再犯，經依法追訴處罰，縱其
    第3次（或第3次以上）再度施用毒品之時間，在初犯經觀察
    、勒戒或強制戒治執行完畢釋放5年以後，已不合於「5年後
    再犯」之規定，且因已於「5年內再犯」，顯見其再犯率甚
    高，原實施觀察、勒戒或強制戒治，已無法收其實效，即應
    依該條例第10條處罰。（最高法院97年度第5次刑事庭會議
    決議及97年度臺非字第348、390、405、406、423號判決意
    旨參照）。被告有前揭事實欄所載施用毒品案件之強制戒治
    執行完畢及法院判決有罪確定之紀錄，有刑案資料查註紀錄
    表1份在卷可佐，是其再犯本件施用毒品案件，揆諸前揭說
    明，即非屬同條例第20條第3項所規定之「5年後再犯」之情
    形，自應逕予以追訴。
三、核被告所為，係犯毒品危害防制條例第10條第2項之施用第
    二級毒品罪嫌。其非法施用第二級毒品前持有二級毒品之低
    度行為，應為施用二級毒品之高度行為所吸收，不另論罪。
    被告曾受如犯罪事實欄所述之有期徒刑執行完畢後，5年以
    內故意再犯本件有期徒刑以上之罪，為累犯，請酌情加重其
    刑。
四、依毒品危害防制條例第23條第2項，刑事訴訟法第251條第1
    項提起公訴。
　  此　致
臺灣彰化地方法院
中　　華　　民　　國　　109 　年　　5 　　月　　4 　　日
 　　　　　　　　　　　　　　 檢　察　官　吳怡盈
本件正本證明與原本無異
中　　華　　民　　國　　109 　年　　5 　　月　　19　　日
　　　　　　　　　　　　　　  書  記  官  康綺雯
所犯法條
毒品危害防制條例第10條
施用第一級毒品者，處6月以上5年以下有期徒刑。
施用第二級毒品者，處3年以下有期徒刑。